臺灣高等法院刑事判決　　　　　　　　　94年度上訴字第67號
　　上　訴　人
　　即　被　告　乙○○
　　選任辯護人　林仕訪律師
上列上訴人因強盜案件，不服臺灣桃園地方法院93年度訴字第87
6號，中華民國93年10月29日第一審判決（起訴案號：臺灣桃園
地方法院檢察署93年度偵字第6283號），提起上訴，本院判決如
下：
    主  文
原判決撤銷。
乙○○意圖為自己不法之所有，結夥三人以上，攜帶兇器，以強
暴、脅迫至使不能抗拒，而取他人之物，處有期徒刑玖年。
    事  實
一、乙○○前曾於民國87年間因違反懲治盜匪條例案件，經原審
    於87年11月2日以87年度少訴字第8號判決判處有期徒刑6年
    確定，於87年11月9日入監執行後，甫於91年8月27日假釋出
    監（縮刑期滿日期為93年6月14日）。詎其於假釋期間猶不
    知悔改，復與甲○、丙○○（均滿18歲，由檢察官另案偵查
    中）共同基於意圖為自己不法所有之犯意聯絡，於93年4月
    18日12時20分許，甲○攜帶不明所有人之客觀上足供兇器使
    用之西瓜刀1把，乙○○攜帶不詳所有人及是否具殺傷力不
    明之玩具手槍1支，丙○○則徒手，3人並均穿著外套、背不
    詳人所有之背包並載白色棉手套、頭套帽子、口罩等物一同
    至桃園縣中壢市○○路○段501號特易購購物中心（下簡稱特
    易購）之地下室2樓停車場，伺機強盜他人財物，迄同日12
    時30分許，適特易購經理丁○○駕駛車號8657─ＦＨ號自用
    小客車駛入該停車場內停車後，甫下車行走數十步欲搭乘手
    扶梯離去時，乙○○見丁○○人單勢孤，乃趨前（乙○○與
    甲○、丙○○靠近丁○○時即脫下口罩、頭套帽子）由乙○○以右手自其背包內取出該把是否具殺傷力不明之玩具手槍
    並上膛後，抵住丁○○頭部（近太陽穴），其左手並掐住丁○○之頸部，使丁○○因此受有頸部鈍挫傷之傷害，甲○則
    持客觀上足供兇器使用之西瓜刀一把，自後方架住丁○○頸
    部，而由丙○○在旁負責把風，乙○○復喝令丁○○交出身
    上財物，並恫嚇稱：如不交出身上財物，「恁爸」（閩南語
    ）就讓你死等語，藉此強暴、脅迫之方式，至使丁○○不能
    抗拒後，即指示甲○強取搜刮丁○○置於褲子兩側口袋之前
    開小客車鑰匙及現金新臺幣（下同）215元，得手後，乙○○再命甲○強行駕駛前開自用小客車，欲搭載渠與丙○○逃
    離現場，然因甲○不熟悉該丁○○汽車駕駛操作模式而未鬆
    放手煞車致車行緩慢，丁○○遂利用乙○○、丙○○2人急
    欲上車而無人看守之際，上前將甲○拖出車外（甲○、丙○○二人竟另萌生傷害之犯意，各以拳、腳毆打丁○○成傷）
    。幸因警方據報與特易購保全人員及時趕至現場（丁○○甫
    下車前見渠3人穿著異常，形跡可疑，即先已電話聯絡特易
    購安管人員），乙○○、甲○、丙○○見狀即迅速逃離，逃
    離中，乙○○除再返回該部汽車內拿取該把西瓜刀交予甲○
    ，另將該把玩具手槍交予丙○○，嗣乙○○逃離不及，在特
    易購之地下室1樓為警逮獲，丁○○所有該部自小客車亦幸
    未被強行駛離停車場，惟甲○、丙○○2人仍趁隙逃逸。
二、案經丁○○告訴暨桃園縣政府警察局中壢分局報請桃園地方
    法院檢察署檢察官偵
    查起訴。
    理  由
一、 按「被告以外之人於審判外之言詞或書面陳述，除法律有
     規定者外，不得作為證據」，刑事訴訟法第159條第1項固
     定有明文。然按「（第1項）被告以外之人於審判外之陳述
     ，雖不符前四條（按指第159條之1、之2、之3、之4）之規
     定，而經當事人於審判程序同意作為證據，法院審酌該言
     詞陳述或書面陳述作成時之情況，認為適當者，亦得為證
     據。（第2項）當事人、代理人或辯護人於法院調查證據時
     ，知有第159條第1項不得為證據之情形，而未於言詞辯論
     終結前聲明異議者，視為有前項之同意。」，刑事訴訟法
     第159條之5亦有明文。本案公訴人係以卷附起訴書所載之
     證人即告訴人丁○○在警詢時所為之陳述，作為證據方法
     之一，而被告乙○○與選任辯護人對於上開證據方法之證
     據據能力咸表示沒有意見（見本院卷第138、139頁），復
     未於本院言詞辯論終結前聲明異議，本院審酌上開告訴人
     丁○○在警詢中陳述作成時之情況，認為適當，得為證據
     。
二、訊據上訴人即被告乙○○於本院審理中固坦承：於前揭時、
    地持該把玩具手槍抵住被害人眉心上，其左手並掐住丁○○
    之頸部，甲○從其包包內取出該把西瓜刀架在被害人丁○○
    脖子上，甲○並搜得丁○○兩側口袋之前開小客車鑰匙及現
    金215元，甲○即駕駛丁○○前開自用小客車，欲搭載伊與
    丙○○離開現場，因丙○○在毆打丁○○，但伊有告知甲○
    不要駕駛丁○○之自小客車離開，甲○可能未聽及，伊離開
    時即將該把玩具手槍交給丙○○等語，惟被告乙○○及其辯
    護人辯稱：(一)當天丙○○因租屋在中壢中山東路要添購家電
    用品，伊與甲○即陪同前往，事前丙○○已與案外人周廷章
    約好在特易購停車場見面，抵達特易購後，伊先打電話給周
    廷章，但收訊不良，未能與周廷章聯絡，伊等即至地下停車
    場尋找，適丁○○駕駛自小客車停車後因對伊等流露出不屑
    眼神，彼此看不順眼，才與之發生口角衝突，伊持槍抵住被
    害人頭部，只是想嚇嚇他，並無強盜其財物之意思，且伊左
    手亦未碰觸被害人之身體。(二)原審傳喚證人即當日到場之特
    易購之保全人員吳古仁、吳權超、游隆振等人到庭結證，渠
    等3人均未曾聽聞伊有任何吆喝被害人拿出財物抑或指使甲○、丙○○動手取走被害人財物之言語，顯見，伊確未有告
    訴人所稱以玩具手槍抵住並吆喝丁○○交出錢財及強行駕駛
    該部自小客車之行為至明。(三)再依告訴人丁○○於原審所證
    ，案發當日皮包放在車上中控台那邊一個放零錢的小地方（
    原審卷第198頁），茍伊確有強盜之行為，則何以伊上車卻
    未取走告訴人之皮包，是足見伊上車確係為叫甲○下車，而
    無任何強盜被害人車輛之意。且告訴人將甲○拉下車時，遭
    甲○及丙○○毆打，伊並未參與，反將甲○拉走，為被害人
    丁○○所供述在卷，並有證人吳權超等結證在案。茍被告乙○○確曾指示甲○搶走被害人之車輛，則被告應加入甲○、
    丙○○之毆打行為，以期制服被害人而得順利搶走車輛，惟
    伊並未參與毆打被害人，反迅將甲○拉走，顯見伊確未曾指
    使甲○搶走被害人之車輛，而係欲制止甲○強盜被害人之車
    輛無疑。(四)伊確未指使甲○、丙○○強盜告訴人之財物或強
    取告訴人之車輛。茍甲○、丙○○等人利用伊與告訴人丁○○發生爭執之時而為強盜之行為者，因伊與甲○、丙○○等
    人並無犯意之聯絡；且無行為之分擔，是性質上應屬同時犯
    ，而非共同正犯，自不該當結夥3人，攜帶凶器，以強暴脅
    迫致使不能抗拒而取他人之物之罪責云云。
三、本院經查：
  (一)
  右揭犯罪事實，業據證人即被害人丁○○於警詢中指稱：「
    伊由地下室進入停車場便發現3名男子穿著黑色衣褲、均帶
    深色帽子、斜背黑色包包，因我準備停車所以車子開得很慢
    ，他們3人便尾隨伊直到停好車後，被告乙○○便走向我問
    、你剛剛瞄什麼，我未予理會，被告乙○○從他背包取出手
    槍做上膛動作後便用槍抵住伊右方太陽穴部位，另一男子綽
    號「阿漢」（即共犯甲○）持西瓜刀由左後方架住我脖子，
    被告乙○○吆喝我交出身上財物及車子鑰匙，從頭到尾都是
    被告乙○○在吆喝我，綽號『阿漢』之男子是動手搶我之人
    ，另1名男子丙○○在旁邊監視我，『阿漢』強行將我口袋
    裡車子鑰匙及現金215元搶走，我見『阿漢』要將我自小客
    車準備開走時，（已發動引擎）我便上前阻擋並將他拉出車
    外，他便開始毆打我（臉部遭毆傷，詳如診斷書），剛好警
    方到達，他們3人（指被告乙○○與甲○、丙○○）便往1樓
    出口逃逸」等語（偵查卷第10頁反面）。
  證人丁○○復於偵查中證稱：「案發時我在特易購上班，見
    被告等3人穿著很奇怪，因當時天氣很熱，他們3人還穿深色
    外套，前面背背包，並帶白色手套，我即打電話請安全管理
    人員下來看，後來我將車停妥後．．還沒到樓梯間時，被告
    等3人就從前面走過來將我攔下，首先是在庭之被告乙○○
    ，他走過來就說『你是看什麼』，然後就從他前面背包內拿
    出1把槍，指著我頭部，叫我把錢拿出來，我說我沒有帶錢
    ，此時甲○就拿西瓜刀抵住我脖子，甲○同時就來搜刮我身
    上財物，而我左邊口袋放零錢，右邊口袋放車鑰匙，甲○就
    把它們都拿走，另外丙○○站在左前方看我‧‧然後被告就
    叫甲○把車子開過來‧‧被告乙○○與甲○、丙○○3人要
    我錢，而且要我將鑰匙交出，從頭到尾都是被告乙○○開口
    叫我將錢及鑰匙交給他，而甲○在旁幫腔，而丙○○則站在
    旁邊，被告乙○○還說如果我不交出來，就要開槍讓我死，
    而且還有做上膛的動作」等語（偵查卷第47、48頁）。
  證人丁○○嗣於原審審理時亦結證陳稱：「當天中午我要去
    上班時，當天天氣很熱，但我看到被告乙○○跟兩位男子（
    即甲○、丙○○）的穿著很奇怪，戴深色帽子、口罩、還帶
    白手套，都穿深色外套，因為他們3人趴在別人的車上不知
    道幹嘛，因為我是特易購的部門主管，看他們3人形跡可疑
    ，我就打電話給特易購安管，後來他們3人就走到距離我車
    子不到5公尺的地方，我不知道他們要幹嘛，只覺得他們怪
    怪的，我不管他們，就換個鞋子下車要去上班，走不到五十
    步，就被人攔下來，我離開車子時，他們3人就圍過來，是
    被告乙○○拿槍抵著我頭部，另一隻手掐著我的脖子，是從
    右邊掐我脖子‧‧甲○還拿著西瓜刀從後面抵著我脖子‧‧
    被告乙○○先叫我把身上的錢拿出來，我說沒有錢，被告就
    叫甲○搜我的身‧‧被告有用台語說『錢不拿出來的話，恁
    爸就讓你死』‧‧是拿刀的甲○從我身上把錢拿走‧‧被告
    以台語跟甲○講『你去把車子開過來』‧‧從頭到尾都是被
    告在主使的，其他人都是聽被告乙○○指揮做事‧‧伊頸部
    之鈍挫傷是被被告乙○○掐著脖子時造成的」（原審卷第
    196 至202頁）等語明確。
  告訴人丁○○復於本院陳稱：「當時我值晚班（93年4月18
    日），我先下地下室看到被告乙○○與甲○、丙○○3個人
    ，就看到3人都穿深色長大衣，戴帽子及工作用白色棉手套
    ，每人胸前都背背帶，我當時覺得很奇怪，因為當時已經4
    月天，他們3人都趴在客戶的車窗玻璃，好像要偷車一樣，
    我就馬上打行動電話給安管部門，當時中壢店裡面上上下下
    都有裝設基地台，行動電話都收的到，我去停好車之後，就
    看到渠等3人在我車頭左前方不會超過10步的距離，我下車
    走不到20步就被渠等3人攔下來，乙○○從他自己前面背帶
    拿出壹把手槍出來，其中1人已經左手持開山刀（指共犯甲○），乙○○站在我的右邊，槍抵住我的太陽穴，就跟伊說
    『看什麼，錢給我拿出來，不然我就給你死』，我說我沒有
    錢，另外1人就將刀從後面抵住我的脖子，被告乙○○就要
    在我後方的共犯（指甲○）搜我的口袋，並拿我的車鑰匙，
    其中還有1個比較矮小的人站在我（指丙○○）前面都沒有
    動作也沒有講話。後來錢跟鑰匙被拿刀的那個人拿走後，乙○○就叫拿刀的那個人去將車開出來說『我們走』，因為當
    時我的手煞車是用腳踩不是手拉式，所以車開不太動，後來
    車開到我前面的時候，乙○○就跑到右前座已經坐進去，另
    外1人我沒有特別注意，我忘了他有沒有上車，我就跑去開
    駕駛座前門將他整個人拉出來，兩人互毆，我就看到特易購
    安管已經衝下來，乙○○就下車喊說都不要了，趕快走，就
    往特易購Ｂ１的方向走，後來乙○○又回頭到我車上拿開山
    刀，也是從Ｂ1的方向走。後來警察也到達現場，就將被告
    逮捕帶下來」等語（本院卷第37頁）。
    綜合證人即被害人丁○○自警詢、偵查、原審及至本院審理
    中歷次所指證之對於被被告乙○○與甲○、丙○○等3人攜
    帶該把玩具手槍、兇器西瓜刀、強盜現金215元及該部自小
    客車等情節，均屬一致相符，且無矛盾之處。且有現場照片
    五張、贓物認領保管單一紙、行政院衛生署桃園醫院出具之
    診斷證明書一紙、及經被害人丁○○指認之甲○、丙○○刑
    案照片各一紙在卷可資佐證，而證人丁○○與被告乙○○與
    甲○、丙○○等人並無深仇及宿怨，衡情當無自陷誣告、偽
    證之重罪而捏造虛構加重強盜情節，故意陷害被告乙○○之
    理。抑且，被告乙○○於本院準備程序中亦坦承：其持該把
    玩具手槍上膛後抵住被害人丁○○眉心上（與證人丙○○之
    證述及丁○○所稱太陽穴之處雖略有不相符，惟乙○○供述
    持前揭槍扺住被害人頭部重要部位，則二者相同，詳本院卷
    第148頁），甲○從其包包內取出該把西瓜刀架在被害人丁○○脖子上，並搜得丁○○兩側口袋之前開小客車鑰匙及現
    金215元，隨即再由甲○駕駛丁○○前開自用小客車，欲搭
    載伊與丙○○離開現場等語（本院卷第36頁），證人即共犯
    丙○○於本院亦證稱：甲○將刀舉起嚇被害人等語（指丁○○，本院卷第149頁），若非被告乙○○指示甲○搜刮被害
    人丁○○之財物，何以被告乙○○與甲○間有如此契合之默
    契，顯見被害人丁○○之指述為真。
  (二)
  證人即特易購安全部人員吳權超於原審中到庭證述：案發當
    日總機以無線電對講機聯絡所有安全人員，說地下2樓有狀
    況，請我們過去支援，伊即與保全公司組長游隆振一起到地
    下2樓，到地下2樓時，看到3個人對1個人，被對付的那個人
    是我們公司經理（即被害人丁○○），另外3個人不是我們
    公司員工．．我們靠近看發現他們3個人有拿東西，其中1個
    站在被害人左後方，是拿1尺至2尺長黑黑的東西好像是刀從
    背面架住被害人脖子．．被告乙○○是站在被害人後方，拿
    一把看起來好像一把槍抵住被害人後頸部．．第3個人站在
    被害人右後方．．左右兩側的那個人有伸手去搜被害人身上
    的東西．．3人押被害人去指他的車是那1部，其中1人就拿
    鑰匙先上車開車．．被害人車子右轉開出來後，約離被害人
    他們3人約兩、三步的距離停下來，被害人此時衝過去開車
    門，並一面喊有人搶我的車子，伊與保全公司吳古仁就衝過
    去，當時有2個人坐在該部自小客內，另外1個人是準備從右
    邊要打開右側車門上車，丁○○衝過去打開駕駛座的車門，
    我就跟吳古仁衝過去，因為那3個人有東西，我們不敢靠近
    ，後來這3個人就下車跑掉了，其中1個年輕人又跑回來打開
    車門拿走他們放在車上黑黑的長長的好像是刀的東西等語（
    原審卷第72、73頁）。
  證人即特易購保全人員吳古仁於原審中證稱：「（問：能否
    敘述為何見過被告？）當天我是駐守地下2樓停車場，剛好
    是吃飯時間，我在特易購二樓吃飯，吃到一半就聽到我的對
    講機說，地下2樓停車場有民眾在吵架，我自己1個人就趕快
    下去瞭解。我下去時，剛好碰到組長游隆振，他說已經報警
    了，那邊在吵架。（問：你有看到吵架的情形嗎？）沒有，
    我下到地下2樓與組長會合時，就聽到有人喊搶車子，我往
    聲音的方向看，就看到有3個人，後來就有1台車子開到他們
    旁邊去，這3個人其中1個是被害人，1個人戴著全罩式的毛
    線帽，另一個人沒有戴帽子，後來車子就開出來了。（問：
    開車那個人戴什麼帽子？）因為鏡子有點反光，所以我沒有
    看到，我是一直到被害人把開車那個人拉出來後我才看到他
    頭上也是戴全罩式的毛線帽。（問：你看到本案的情形就是
    只有三個人在那邊等車子以後的情況？）是。（問：車子開
    過來以後，接下來的情形呢？）車子開過來之後，被害人跑
    過去要把駕駛者拉出來。（問：被害人衝過去要把駕駛者拉
    出來時，另兩個人在做什麼？）都要上車。（問：駕駛者有
    沒有被被害人拉出來？）有。（問：拉出來後接下來的情形
    呢？）當車子開過來時，另外兩個人就要上車，這時候沒有
    人控制被害人，所以被害人就衝過去要把駕駛者抓下來，這
    時已經打開車門要上右前座的那個人看到這個狀況就趕緊繞
    過去，跟開車的人一起打被害人【按證人應係誤記被告乙○○亦有參與毆打丁○○】。（問：當時這3個人身上有沒有
    帶什麼東西？）我看到1個是帶背包，另兩人手上有沒有拿
    東西我沒有看到」（原審卷第85至87頁）。
  證人即特易購保全人員游隆振於原審證稱：「（問：證人吳
    權超趕下來的時候，你們的位置是否相同？）我們分兩邊過
    去，我只知道吳權超跑過去，但我不知道他正確的位置，我
    是往他的另一邊走。（問：其中1個歹徒把車子開出來時，
    當時你在做什麼？）我沒注意那邊發生的狀況，那邊由吳權
    超、吳古仁負責。（問：你下去時，看到被告等人的衣著有
    無與平常人有不一樣的地方？）他們戴著類似棒球帽的帽子
    」（原審卷第95至97頁）。
    依上開證人即特易購安全部人員吳權超於原審中到庭所證述
    之內容觀之，其目睹被告乙○○與共犯甲○、丙○○等人穿
    著特徵及被害人丁○○遭被告乙○○與共犯甲○、丙○○加
    重強盜財物之過程，大致與被害人丁○○所指訴之被害情節
    相吻合，另證人吳古仁未目睹被告乙○○與甲○、丙○○強
    盜被害人丁○○財物之全部過程，然其所目擊渠等3人衣著
    打扮及強取被害人丁○○前開自小客車之情形，亦核與證人
    丁○○、吳權超所敘述之過程大致相符（除所述打開車門要
    上右前座的被告乙○○與被害人丁○○有互毆之情節外，證
    人吳古仁應係誤記被告乙○○亦有參與毆打丁○○，如後述
    ），而證人即特易購保全人員游隆振於因宥於站立之距離稍
    遠未能詳為目睹被告乙○○等人加重強盜財物之細節，然其
    所見被告乙○○與共犯甲○、丙○○確有穿戴帽子一情，亦
    與證人丁○○、吳權超、吳古仁人等人所述情節內容不謀而
    合。
  (三)
  被告乙○○於警詢陳稱：當時伊與甲○、丙○○3人搭乘計
    程車前往特易購購物，不知不覺就逛到地下室停車場（偵查
    卷第5頁），在偵查中陳稱：是丙○○租房子要買一些家電
    用品（偵查卷第31頁），於原審陳稱：甲○與朋友約在特易
    購，當天伊與甲○、丙○○是搭計程車前往（原審卷第21頁
    ），其在本院則陳稱：當天丙○○因租屋在中壢中山東路要
    添購家電用品，伊與甲○即陪同前往，事前丙○○已經與案
    外人周廷章約好在特易購停車場見面，抵達特易購後，伊先
    打電話給周廷章，但收訊不良，未能與周廷章聯絡，伊等即
    至地下停車場尋找云云（本院卷第36頁），則被告乙○○既
    係搭乘計程車前往特易購欲購物，又何須至地下室停車場，
    且若確係至特易購購買物品，於時值四月份之熱天，豈又會
    穿著外套、口載口罩、雙手載手套，頭帶帽子，攜帶該把玩
    具手槍及西瓜刀閒逛購物地區（被害人丁○○陳稱：被告乙○○與甲○、丙○○靠近其時即脫下口罩、帽子，見原審卷
    第200頁），是被告乙○○所稱至特易購購買物品，已與常
    情不符。
  抑且，證人即共犯甲○於本院證稱：「（問：你當天與何人
    前往？）乙○○、丙○○。（問：你們當天到那邊的目的？
    ）乙○○當時有施用毒品，有在施用戒斷毒品的藥物，他精
    神狀況不好，我們就陪他去亂晃，丙○○他剛搬家要買一些
    日用品」（本院卷第135頁）。
  證人丙○○於本院證稱：「（問：93年4月18日你有沒有到
    中壢特異購？）有，我跟乙○○還有甲○、阿章（即周廷章
    ）四人共同前往。（問：你們四人共同前往，是同時去還是
    分開去？）同時一起去。（問：你們當天到特異購的目的？
    ）我剛租房子，要他們陪我一起去買傢俱。（問：為何會到
    特異購的停車場？）當天是周廷章開車載我們去，所以我們
    要離開的時候，我們打電話要叫周廷章來載我們，但是沒有
    打通，我們想說他的車會不會停在地下室，所以去地下室。
    （問：你說周廷章去載你們，是去哪裡載你們？）我住在中
    壢中山東路。（問：誰約的？）我約的。（問：你們三人都
    在同一時間上車？）是的。（問：直接就開到特異購？）是
    的。（問：你們到何處下車？）特異購門口。（問：周廷章
    之後車開往何處？）我不知道。（問：你們下車再打電話給
    周廷章大約經過多少時間？）我們大約逛了10多分鐘就叫周
    廷章來接我們。（問：你們為何到地下室？）當時因為我們
    打電話沒打通，我們想說他可能在地下室」等語（本院卷第
    144至165頁）。
    依被告乙○○所供與共犯甲○、丙○○之證述內容觀之，被
    告乙○○於案發當日至特易購之目的，即與證人即共犯甲○
    所證，相互不合，則被告乙○○所辯稱案發當日至特易購之
    目的是丙○○租屋購買電器用品云云，是否屬實已無非疑？
    被告乙○○所稱當天前至特易購所搭乘之交通工具、同行之
    人數、是否與案人周廷章相約在特易購見面，被告乙○○與
    共犯甲○及丙○○3人間，彼此供述均有嚴重出入，矛盾互
    見之處，則被告乙○○所辯稱案發當日係到特易購購物及至
    特易購地下室停車場尋找周廷章云云，均顯非事實。
  (四)另依證人吳權超所述，案發時特易購地下2樓之停車場並無
    其餘人車出入（原審卷第78頁），佐以被告乙○○於原審移
    審訊問（原審誤為羈押訊問）時亦陳稱：案發當時停車場除
    伊等3人及被害人外，好像沒有其他人等語（原審卷第22頁
    ），足見被害人丁○○當時實乃人單勢孤，且在被告乙○○
    與共犯甲○、丙○○等3名男子持西瓜刀及不明槍械抵住頭
    、頸等要害部位，是依被害人丁○○當時所處環境，自足以
    壓抑其意思自由，而達不能抗拒之程度，此由被害人丁○○
    當下即未能反抗而任由甲○強取身上215元及車鑰匙及至駕
    駛該部自小客車之情以觀，亦可推知被害人在當時遭強暴脅
    迫之客觀情境及畏懼心理之下，已陷於無法抗拒之狀態至明
    。再者，被告於警詢時既自承與被害人素不相識，復無債務
    糾紛，竟夥同共犯甲○、丙○○等人施強脅手段，使被害人
    陷於無法抗拒之際，嚇令被害人交出身上財物，並支使共犯
    甲○強取被害人之車鑰匙及現金，又坐入被害人自用小客車
    之副駕駛座，擬由共犯甲○搭載其與丙○○逃離現場，按共
    同正犯間，非僅就其自己實施之行為負其責任，並在犯意聯
    絡之範圍內，對於他共同正犯所實施之行為，負共犯之責，
    共犯丙○○雖未出手搜刮被害人丁○○之行為，然其於被告
    乙○○與共犯甲○分別以該把玩具手槍及西瓜刀抵住被害人
    丁○○並強行搜刮其身上財物之際，非僅站在丁○○之面前
    ，且於渠等3人逃離現場之際出手毆打被害人丁○○等情以
    觀，則共犯丙○○亦在場擔任強盜行為之把風工作，至為明
    確。顯見被告乙○○與共犯甲○、丙○○等3人本即意在劫
    取他人財物（現金及該部自小客車），其等有不法所有之意
    圖，甚為灼然。被告乙○○猶強辯：其無強盜被害人財物，
    亦未碰觸被害人之身體云云，顯係事後卸責之詞，要非可採
    。
  (五)被告乙○○及其辯護人又辯稱：被告乙○○見共犯甲○駕駛
    被害人自用小客車，即勸阻其勿開別人之車，甲○拿取被害
    人零錢及車鑰匙，應屬其突發之行為云云，然此不惟與上開
    證人丁○○、吳權超所證內容有悖，且被告乙○○倘有勸阻
    甲○駕駛被害人車輛之意，自可在車外將甲○拉出駕駛座，
    又何需坐進副駕駛座以徒增施力之不便，是此部分所辯，洵
    屬卸責之詞，亦無可採。
  (六)被告乙○○及其辯護人另辯稱：被害人既得將該車駛入停車
    場，果若被告等人有搶盜該車之意，則被告乙○○與共犯甲○、丙○○等人又如何不得駛離現場，況案發現場之特易購
    停車場出入皆有安全管制，被告又豈有可能有不法所有並強
    盜被害人所有自小客車之意圖云云。惟被害人上開自小客車
    為現代廠牌ＸＧ車款，該車之手煞車係以腳踩方式釋放，而
    共犯甲○駕駛該車時之車速緩慢，且該車之手煞車部分於甲○駕駛後即因此受損等情，此據證人丁○○於偵查及原審中
    證述在卷，足徵共犯甲○係因不諳該車之操作，是以未能及
    時將車駛離現場，否則被害人丁○○又何能於甲○駕駛該車
    中，將甲○自車內拉出車外，再者，特易購停車場縱有安全
    管制，客觀上本未必能杜絕倖進之徒，況被告乙○○及甲○
    、丙○○3人本意即非在購物，又無駕駛汽車亦能避開特易
    購保全人員而至地下室2樓之停車場，故被告乙○○及辯護
    人執此而推論被告並無不法所有之意圖，自屬無據。
  (七)再者，證人即保全公司人員吳古仁、游隆振及吳權超，於案
    發時固均趕赴現場。惟由證人吳權超供承：有看到他們講話
    ，但沒有聽到內容等語（原審卷第78頁）；證人游隆振自承
    ：因伊距離遠沒看到被告及被害人手上有無拿東西等語（原
    審卷第95頁）；另證人吳古仁則指稱：伊下去就看見車子開
    過來等語觀之（係指甲○甫上車駕駛丁○○自小客車時，原
    審卷第90頁），顯見證人吳古仁、游隆振及吳權超因到場時
    間之不同，或因慮及被告等人持有兇器而保持相當之距離，
    再加以當時事態之緊急，本無從對於被告之任何言行均能注
    意，是僅憑證人吳古仁、游隆振、吳權超均未聽見被告有何
    喝令他人動手強盜之言語，亦難採為被告有利之認定。辯護
    人未參酌上情，而認：果若被告有喝令或教唆他人為強盜之
    事，證人吳權超豈有可能未有聽聞云云，洵無足取。
  (八)被告乙○○與共犯甲○、丙○○等3人發現吳權超、吳古仁
    、游隆振前來時，雖棄車往地下1樓之賣場逃跑，惟賣場客
    人眾多，保全人員為免驚動賣場客人，僅自後跟隨被告等人
    ，迨警方前來時，始指引員警在電扶梯往1樓大門之處將被
    告乙○○逮捕，共犯甲○、丙○○2人則均趁隙逃逸，此亦
    據證人即員警鄧文豐、特易購安全部人員吳權超於原審中證
    述綦詳（原審卷第74、79、130頁），是以被告乙○○於案
    發後尚行經地下1樓、1樓等處，始遭隨後趕至之警方逮獲，
    期間自有從容將身上供犯罪所用之背包、白色棉手套、頭套
    、口罩隨手丟棄在特易購內不詳之處或交付順利逃走之甲○
    、丙○○攜出丟棄之餘裕，而事後員警及特易購之保全人員
    亦疏未封索現場，尋找上開犯罪用物品，且被告乙○○供承
    伊於脫逃之際並將該把玩具手槍及西瓜刀分別交付予甲○、
    丙○○（本院卷第151頁），而共犯甲○、丙○○當場既未
    一併逮獲，員警即難當場查獲有關贓、證物，故辯護人徒憑
    被告乙○○身上並未搜獲任何被害人之財物及該把玩具手槍
    、西瓜刀、背包、白色棉手套、頭套帽子、口罩等等物，即
    謂：本案係一單純之口角糾紛云云，實非可取。
  (九)被告乙○○於偵查中供承：甲○駕駛丁○○自小客車僅約3
    公尺，因車主（即丁○○）擋在車前所以停下來，伊一上車
    就馬上下車等語（偵查卷第32頁），則依當時情況，被告乙○○雖有進入被害人丁○○該部汽車內，然一進入該汽車內
    立即下車，與共犯甲○、丙○○等人因強盜犯行敗露，急於
    奔跑逃離現場，顯見當時對被告乙○○而言，欲脫免逮捕之
    情況甚為窘迫，自有未予注意該自小客車內猶有被害人丁○○之皮包而將之一併取走，甚或因逃離之際未及取走，或惟
    恐攫取該皮包於逃離時，因持有贓物不易脫逃及引起他人側
    目而有人贓俱獲之危險，是縱若被告乙○○進入該自小客車
    後立即下車之短暫時間內未取走被害人丁○○置於車內之皮
    包，亦不足以據為被告乙○○並無加重強盜犯行之反證。
  (十)至於被告乙○○否認有背背包及於警詢、偵查中供稱該把玩
    具手槍與西瓜刀係共犯丙○○所有，並當場自丙○○處取出
    該把玩具手槍云云（偵查卷第5、32頁），然其於原審及本
    院審理中又翻稱西瓜刀及該把玩具手槍均係甲○所有，在特
    易購案發現場甲○有背背包，該把玩具手槍係從甲○之背包
    內取出云云（原審卷第22頁、本院卷第36、137、151頁），
    證人甲○於本院審理時亦附合被告乙○○之說詞而證述該把
    玩具手槍及西瓜刀係甲○所有云云（本院卷第151頁），而
    證人甲○則否認有背背包及該把玩具手槍與西瓜刀為其所有
    云云，雖證人丁○○證稱該把玩具手槍確自被告乙○○所背
    之背包內取出，渠3人確有背背包並載白色棉手套、頭套帽
    子、口罩等物，已如上述，被告乙○○與共犯甲○、丙○○
    彼此間相互推諉上開供犯罪所用之工具即該把玩具手槍西瓜
    刀背包、白色棉手套、頭套帽子、口罩等物究係何人所有，
    以致本院難以認定上開供加重強盜犯罪工具確實屬於何人所
    有，惟上開物品並非違禁物，亦僅係關於供犯罪所用之工具
    是否屬於被告乙○○與共犯所有之物而能否依刑法第38條第
    1項第2款規定予以沒收而已，並不足以援為被告乙○○並無
    為加重強盜犯行之有利證。
  (十一)至於證人甲○於本院證述否認背背包持有該把西瓜刀並抵住
    被害人丁○○之脖子，並諉稱係丙○○持西瓜刀欲砍丁○○
    及亦否認有強盜搜刮丁○○褲袋內財物、駕駛該部自小客車
    且辯稱係與丁○○僅係口角糾紛云云（本院卷第135至137頁
    ），及證人甲○於本院證稱其等3人之中並無人吆喝或指使
    其他人去強拿被害人的金錢或車輛（本院卷第145至149頁）
    ，核均屬推卸其等共犯之罪責，要無可採。綜上所述，被告
    乙○○及辯護人所辯各節，俱無可採。被告乙○○及其辯護
    人聲請傳訊證人周廷章到庭為證，證明被告乙○○與甲○、
    丙○○相約在特易購會面云云，及調取桃園縣警察局中壢分
    局93年4月18日13時受理特易購之報案記錄證明，報案之案
    由係吵架或搶奪及請被害人丁○○提出該部自小客車手剎車
    修理記錄，證明被告乙○○上車係勸阻甲○云云，然被告乙○○與共犯甲○、丙○○至特易購並非與周廷章事前已有約
    定，而報案之案由何，亦不影響上開強盜犯行，另被害人丁○○並未就汽車剎車損害部分提出毀損告訴，該車修護記錄
    亦無必要，是以聲請傳訊證人周廷章及調取上開書證，本院
    認為核無必要，本件事證明確，被告乙○○加重強盜犯行洵
    堪認定，自應予依法論科。
四、查西瓜刀客觀上足對人之生命、身體、安全構成危險，自屬
    兇器無訛（另該把玩具手槍因未扣案致無法送請鑑定機關鑑
    定有無殺傷力，尚難遽認有殺傷力），被告乙○○與甲○、
    丙○○共同結夥3人以上，攜帶兇器強盜，係犯強盜罪而有
    刑法第321條第1項第3款、第4款之情形，核其所為，係犯同
    法第330條第1項之結夥3人以上攜帶兇器加重強盜罪。被告
    所犯前開結夥3人以上攜帶兇器強盜罪犯行，與甲○、丙○○間，具有犯意之聯絡及行為之分擔，應依刑法第28條之規
    定，論以共同正犯，且因結夥3人以上強盜，其本質仍為共
    同正犯，因其已表明為結夥3人以上，故主文之記載並無加
    列「共同」之必要（詳最高法院79年度臺上字第4231號、83
    年度臺上字第2520號判決參照）。而被告以左手掐住被害人
    之頸部成傷，並無證據可認定係另出於傷害之故意，乃實施
    強盜之手段，自應包括於該加重強盜行為之內，不另成立傷
    害罪。至共犯甲○、丙○○於被害人將甲○拉出車外之際，
    各以拳、腳毆打被害人成傷部分，被告亦否認此部分傷害之
    犯行，參以證人丁○○於原審審理時復證述：被告並未指示
    共犯甲○、丙○○打伊，被告乙○○亦無打伊之意思，他只
    是將甲○拉走等語（原審卷第205、206頁），是證人即特易
    購保全人員吳古仁於原審中證稱被告乙○○亦有出手毆打被
    害人丁○○云云（原審卷第87頁），應係一時誤認，足見此
    部分純係出於共犯甲○、丙○○2人之偶發行為，已逸脫被
    告主觀上認係共犯加重強盜罪之範圍甚明，自難令被告乙○○就超過其共同認識之傷害罪部分，亦負刑責，惟此部分被
    告乙○○被訴加重強盜罪之部分，公訴人認為有高、低度行
    為之吸收關係，爰不另為無罪之諭知，附此敘明。
五、原判決對被告乙○○予以論科，固非無見。然查：被告乙○○與共犯甲○、丙○○於在案發地點特易購為本件強盜犯行
    時，3人並均背背包並載白色棉手套、頭套帽子、口罩等物
    ，雖被害人丁○○陳稱：被告乙○○與甲○、丙○○靠近伊
    、押伊時即脫下口罩、帽子等語（原審卷第200頁），惟該
    被告乙○○共犯加重強盜時用之該把玩具手槍及西瓜刀均係
    自渠等所背之背包內取出，業據證人丁○○證述如前，是渠
    等3人所背之背包、白色棉手套、頭套帽子、口罩等物仍不
    失為加重強盜犯行所用之工具甚明，原審漏未詳實認定被告
    乙○○與共犯甲○、丙○○為本件強盜犯行所用之工具，自
    有未洽，被告乙○○上訴意旨否認犯有加重強盜犯行核無理
    由，然原判決既有上開違誤，自應由本院予以撤銷改判。爰
    審酌被告乙○○前於87年間因違反懲治盜匪條例案件，經原
    審判處有期徒刑6年確定，入監執行後，甫於91年8月27日假
    釋出監，有本院被告全國前案紀錄表1紙在卷可查，竟於假
    釋期間即又再犯本案，足見其惡性非輕，又不思以正當方法
    賺取金錢，妄想不勞而獲，夥眾持西瓜刀之兇器強盜他人財
    物，對於人身安全、社會治安所生危害甚鉅，復於犯罪後亦
    未能坦承全部犯罪情節，並參酌檢察官之求刑等一切情狀，
    量處如主文第2項所示之刑，以示懲儆。
六、至供被告乙○○與共犯所用之背包、白色棉手套、頭套帽子
    、口罩及西瓜刀一把，及是否具殺傷力不明之玩具手槍一支
    ，則未據扣案，亦無確切事證證明確係被告乙○○或共犯甲○、丙○○所有之物，且非違禁物，依法自不予宣告沒收，
    附此敘明。
據上論斷，應依刑事訴訟法第369條第1項前段、第364條、第299
條第1項前段，刑法第28條、第321條第1項、第3項、第4項、第
330 條第1項，判決如主文。
本案經檢察官羅榮乾到庭執行職務。
中　　華　　民　　國　　94　　年　　8　　月　 　31　　日
　　　　　　　　　刑事第22庭審判長法　官  黃瑞華
　　　　　　　　　　　　　　　　  法　官  宋  祺
　　　　　　　　　　　　　　　　  法　官  蔡明宏
以上正本證明與原本無異。
如不服本判決，應於收受送達後十日內向本院提出上訴書狀，其
未敘述上訴之理由者並得於提起上訴後十日內向本院補提理由書
（均須按他造當事人之人數附繕本）。
                                  書記官  陳建邦
中　　華　　民　　國　　94　　年　　8　　月　 　31　　日
